【裁判字號】    90,交易,13
【裁判日期】    900312
【裁判案由】    過失傷害
【裁判全文】
臺灣板橋地方法院刑事判決                            九十年度交易字第一三號
    公  訴  人  臺灣板橋地方法院檢察署檢察官
    被      告  乙○○
                甲○○
右列被告因業務過失傷害案件，經檢察官提起公訴（八十九年度偵字第一○三七一號
、第二○一二四號），本院判決如左：
    主      文
乙○○從事業務之人，因業務上之過失傷害人，處拘役肆拾日，如易科罰金，以參佰
元折算壹日。
甲○○從事業務之人，因業務上之過失傷害人，處拘役伍拾伍日，如易科罰金，以參
佰元折算壹日。
    事      實
一、乙○○領有職業大貨車駕駛執照，且為從事駕駛業務之人，於民國八十九年二月
    三日十二時四十分許，因執行送貨之業務，駕駛車牌碼ＲＺ－三六一號營業大貨
    車（起訴書誤載為ＲＩ○三六一號自小貨車，應予更正）沿臺北縣樹林市○○路
    由龜山往板橋方向行進，途經中正路與忠義街交岔路口十公尺內之中正路外側車
    道時，因不熟悉路況，欲下車向旁人問路，應注意在交岔路口十公尺內或設有禁
    止臨時停車標線處，皆不得臨時停車，亦無不能注意之情事，竟疏於注意其位在
    交岔路口十公尺內，且該處路旁劃設有紅色實線，顯不得臨時停車，猶率爾將其
    所駕駛前開營業大貨車臨時停放在該外側車道上，造成其後行經上址之其他車輛
    無法繼續通行外側車道，適丙○○騎乘車牌號碼ＧＰＬ－八五三號重型機車自臺
    北縣樹林市○○街右轉駛入由龜山往板橋方向之中正路外側車道行近前開營業大
    貨車臨時停車處，因見前方車道無法通行，只得沿中正路外側車道與中間車道間
    之雙白線標線行駛，於行經前開營業大貨車後方五十公尺處，恰有甲○○（領有
    職業聯結車駕駛執照，亦為從事駕駛業務之人），駕駛車牌號碼ＭＸ－七五五號
    聯結車沿中正路同向中間車道亦駛經上址，於超越丙○○人車時，應注意汽車超
    越前車時，須鳴喇叭二單響或變換亮光一次，待前車減速靠邊或以手勢或亮右方
    向燈表示允讓後，後行車始得超越之，超車時並應保持安全間隔，且當時天氣晴
    、日間自然光線、路面狀況乾燥、無缺陷、亦無不能注意情事，竟怠於注意，即
    貿然超越丙○○人車前駛，致車牌號碼ＭＸ－七五五號聯結車後掛之拖車擦撞丙○○所騎乘之車牌號碼ＧＰＬ－八五三號重型機車左後視鏡，造成丙○○人車倒
    地，丙○○因此受有腹部挫傷、左腰瘀血、臀部皮膚軟組織壞死等傷害，其機車
    則滑行箝入臨時停車中之車牌號碼ＲＺ－三六一號營業大貨車車底。
二、案經丙○○訴由臺北縣警察局樹林分局報請臺灣板橋地方法院檢察署檢察官偵查
    起訴。
    理      由
一、訊之被告甲○○固不諱於右揭時、地與被害人丙○○發生碰撞，惟矢口否認有何
    過失，辯稱：伊行駛於被害人之前方，乃被害人欲擠入伊所駕駛聯結車及臨時停
    車中之車牌號碼ＲＺ－三六一號營業大貨車之間隙，撞及伊之子車受傷，伊應無
    過咎云云。惟查：右揭事實，業據被告乙○○坦承不諱，核與被害人丙○○指訴
    情節相符，並有道路交通事故調查報告表、現場相片及診斷證明書等存卷可資佐
    證，又觀卷內道路交通事故調查報告表之繪示，車牌號碼ＲＺ－三六一號營業大
    貨車臨時停車處之後方雙白實線上，亦留有被害人機車倒地滑行所致之刮地痕，
    證人即到場處理本件道路交通事故之臺北縣警察局樹林分局三多派出所警員許志
    安亦結證稱：「現場ＲＥ－三六一號（應係ＲＺ─三六一號之誤寫）大貨車左後
    方五十公分處有刮地痕約七、八公分。」（見偵查卷第二十三頁背面），被告乙○○於偵查中亦供證稱：「碰撞的碎玻璃散落在我貨車的正後方。」（見偵查卷
    第三十二頁），俱證甲○○所駕駛聯結車與被害人騎乘之機車發生碰撞時，丙○○騎乘之機車應行駛在車牌號碼ＲＺ－三六一號營業大貨車後方五十公分處之中
    正路外側車道與中間車道間之雙白實線上無訛，參合行經上址之被害人左側有車
    牌號碼ＭＸ－七五五號聯結車駛臨，右前方有車牌號碼ＲＺ─三六一號營業大貨
    車停放，兩車交會，中正路中間車道及外側車道均為兩輛大型車輛佔據，兩車間
    之空隙狹隘，殊難通行，躋身其間復有遭擦撞拖帶之立即而明顯之危險，衡諸常
    情，被害人鮮有冒險鑽行之可能，益徵被告甲○○所辯係告訴人欲擠入車縫而肇
    致事故失實，委無足憑。
二、按紅實線設於路側，用以禁止臨時停車；交岔路口十公尺內或設有禁止臨時停車
    標誌、標線處所不得臨時停車，又汽車欲超越同一車道之前車時，須先按鳴喇叭
    二單響或變換燈光一次，前行車減速靠邊或以手勢或亮右方向燈表示允讓後，後
    行車始得超越，超越時應顯示左方向燈並於前車左側保持半公尺以上之間隔超過
    ，行至安全距離後，再顯示右方向燈駛入原行路線，道路交通標誌標線號誌設置
    規則第一百四十九條第一項第一款第五目，道路安全規則第一百十一條第二款、
    第三款、第一百零一條第三款前段、第五款，分別定有明文，以上皆為汽車駕駛
    人應盡之注意義務，次據卷內道路交通事故調查表之繪示，本件道路交通事故發
    生在鄰近臺北縣樹林市○○路與忠義街交岔路口處，車牌號碼ＲＺ─三六一號營
    業大貨天臨時停車處，路側劃有紅實線，其車首距交岔路口僅二公尺，事故發生
    時天候晴、日間自然光線、路面狀況乾燥、無缺陷，應無何不能注意之情事，彼
    時被告乙○○若能不忽略其身處交岔路口十公尺內，注意路旁繪有紅實線，不得
    臨時停車，而另擇其他適當地點停靠車輛，被害人即可通行外側車道無礙，毋庸
    被迫在雙白線上行駛，亦無遭被告甲○○所駕駛車輛撞及之可能；又被告甲○○
    若能盡其注意義務，能維持安全間隔而不貿然超車，亦不至於發生擦撞被害人之
    結果發生，從而被告二人之過失，及其過失與被害人所受傷害間，均有相當因果
    關係，至為灼然；本件道路交通事故經檢察官送請鑑定結果，就被告乙○○部分
    ，指明係乙○○佔用車道違規停車，妨害他車通行，為肇事原因，有臺灣省臺北
    縣區車輛行車事故鑑定委員會八十九年十月十三日北鑑定第八九七六二號鑑定意
    見書在卷可稽，與本院所認不生齟齬，可供參考；綜上被告甲○○所辯，無非推
    諉卸責之詞，不足採信，本案事證明確，被告二人犯行咸堪認定。
三、被告乙○○、甲○○分別領有職業大貨車、職業聯結車駕駛執照（見卷內道路交
    通事故調查報告表註記），於本件道路交通事故發生時，均係駕駛營業車輛送貨
    （此據被告二人供明，見偵查卷地三十六頁反面及本院九十年二月八日訊問筆錄
    ），皆為從事駕駛業務之人，且在執行其業務無誤，渠二人因業務上之過失傷害
    被害人丙○○，各自犯刑法第二百八十四條第二項前段之業務過失傷害罪。爰審
    酌被告二人為從事駕駛業務之人，應較一般人有更高之注意能力，竟疏於注意，
    漠視其他用路人權益而恣意臨時停車或貿然超車，造成他人受傷，應予非難，兼
    衡被告等過失程度、所肇傷勢，及被告乙○○犯後供認無隱，並有賠償之誠，僅
    因受被害人與被告甲○○間協議不諧之牽累而尚未與被害人達成和解（此據被害
    人陳明，見本院九十年二月二十六日審判筆錄），被告甲○○犯後狡飾卸責，未
    見有悔等一切情狀，分別量處如主文所示之刑，併諭知易科罰金之折算標準（被
    告等行為後，刑法第四十一條已於九十年一月四日經立法院修正，總統於同年月
    十日公告，自同年月十二日起施行，依修正後之現行刑法第四十一條第一項前段
    規定；犯最重為五年以下有期徒刑以下之罪，而受六個月以下有期徒刑或拘役之
    宣告，因身體、教育、職業、家庭之關係或其他正當事由，執行顯有困難者，得
    易科罰金，較諸修正前之規定於被告無何不利，自應依刑法第二條第一項前段規
    定，適用修正後之刑法第四十一條第一項前段，就被告等所受宣告之拘役諭知易
    科罰金之折算標準），資為懲儆。
據上論結，應依刑事訴訟法第二百九十九條第一項前段，刑法第二百八十四條第二項
前段、第二條第一項前段、第四十一條第一項前段，罰金罰鍰提高標準條例第一條前
段、第二條，判決如主文。
本案經檢察官壽勤偉到庭執行職務。
中      華      民      國     九十     年      三      月     十二     日
                                      臺灣板橋地方法院交通法庭
                                          法  官  蔡  新  毅
右正本證明與原本無異。
如不服本判決，應於判決送達後十日內，向本院提出上訴狀。
                                          書記官  謝  麗  秋
中      華      民      國     九十     年      三      月     十二     日
※附錄本案論罪科刑法條全文※
刑法第二百八十四條：
因過失傷害人者，處六月以下有期徒刑、拘役或五百元以下罰金。致重傷者，處一年
以下有期徒刑、拘役或五百元下罰金。
從事業務之人，因業務上之過失傷害人者，處一年以下有期徒刑、拘役或一千元以下
罰金。致重傷者，處三年以下有期徒刑、拘役或二千元以下罰金。


司法院資訊處製作；財團法人民間司法改革基金會備份。
